【裁判字號】    95,訴,1567
【裁判日期】    951214
【裁判案由】    毒品危害防制條例
【裁判全文】
臺灣桃園地方法院刑事判決          95年度訴字第1567號
公  訴  人  臺灣桃園地方法院檢察署檢察官
被      告  乙○○
                      號
上列被告因毒品危害防制條例案件，經檢察官提起公訴（95年度
毒偵字第3028號）及移送併案審理（95年度毒偵字第3438號），
本院判決如下：
    主  文
乙○○連續施用第一級毒品，累犯，處有期徒刑壹年。
    事  實
一、乙○○前曾於民國90年間因施用毒品案件，經本院於90年8
    月1 日以90年度毒聲字第3238號裁定送觀察、勒戒後，認無
    繼續施用毒品傾向，於90年8 月24日執行觀察勒戒完畢出所
    ，並經臺灣桃園地方法院檢察署檢察官於90年8 月22日以90
    年度毒偵字第3004號為不起訴處分確定；又於91年間因施用
    毒品案件，經本院於91年1 月8 日以91年度毒聲字第23號裁
    定送觀察、勒戒後，認有繼續施用毒品之傾向，由本院於91
    年7 月22日以91年度毒聲字第2119號裁定令入戒治處所施以
    強制戒治，嗣經裁定停止戒治並交付保護管束，再經本院撤
    銷停止戒治，所餘期間令入戒治處所施以強制戒治，於93年
    1 月9 日因法律修正而出所（該次強制戒治未執行完畢），
    並經臺灣桃園地法法院檢察署檢察官就施用海洛因毒品部分
    提起公訴，本院於91年10月26日以91年度訴字第1179號判決
    判處有期徒刑8 月確定；於92年間因施用海洛因毒品案件，
    經本院以92年訴字第1385號判決判處有期徒刑9 月確定；再
    於93年間因施用安非他命毒品案件，經本院於93年6 月11日
    ，以93年度易字第337 號判決判處有期徒刑5 月確定，上開
    3 罪接續執行，於94年6 月7 日假釋出監，假釋期間至94年
    10月1 日期滿，其假釋未經撤銷，未執行之刑以已執行論。
    詎乙○○猶未戒除毒癮，於前次觀察勒戒執行完畢5 年內，
    復基於施用毒品之概括犯意，(一)於95年2 月11日19時許，在
    其位於桃園縣中壢市○○路70之2 號住處內，以將第一級毒
    品海洛因摻入香菸後點燃吸食之方式，施用海洛因毒品1 次
    ；(二)又於95年5 月2 日19時許，在上揭住處，以將第一級毒
    品海洛因、第二級毒品安非他命一同摻入香菸後點燃吸食之
    方式，同時施用海洛因及安非他命毒品1 次。嗣因乙○○為
    桃園縣政府警察局中壢分局列管應受尿液採驗人口，而分別
    於95年2 月14日、95年5 月3 日經警員通知到場採集尿液送
    檢驗結果，呈嗎啡、安非他命陽性反應，而查知上情。
二、案經桃園縣政府警察局中壢分局報請臺灣桃園地方法院檢察
    署檢察官偵查起訴及併案審理。
    理  由
一、訊據被告乙○○固不否認有於前開時、地，2 次吸食摻入有
    毒品之香菸之事實，惟矢口否認有何施用第一級毒品海洛因
    、第二級毒品安非他命之犯行，辯稱：該2 次均是證人甲○
    ○拿香菸給伊吸食，伊吸食該香菸時並不知道菸內摻有海洛
    因或安非他命毒品，於施用後，因味道有異、經詢問證人甲
    ○○始知香菸內摻有海洛因、安非他命毒品，並舉證人甲○
    ○為證云云。惟查：
  (一)被告確實有於95年2 月11日19時許及95年5 月3 日15時35分
    許為警查獲採尿前某時點，在其住處內，分別以將海洛因毒
    品、海洛因與安非他命毒品摻入香菸後點燃吸食之方式，施
    用第一級、第二級毒品等情，分據被告於警詢及偵查中坦承
    不諱外（見95年度毒偵字第3028號偵查卷第5 頁、第6 頁、
    第95年度毒偵字第3438號偵查卷第5 頁以下、第16頁），且
    被告為警先後通知抵達警察局，經警員對其採集尿液送檢驗
    結果，確呈嗎啡陽性、嗎啡及安非他命陽性反應，此有臺灣
    檢驗科技股份有限公司濫用藥物尿液檢驗報告2 份在卷可憑
    。而上開檢驗單位係先以酵素免疫分析法篩驗，其尿液中海
    洛因代謝物嗎啡濃度超出檢測範圍，再以氣相層析質譜儀分
    析法（GC＼MS）確認，故在理論上，扣除人為之因素，其精
    確度已接近百分之百。是經以上開檢驗方法鑑定、確認結果
    ，已足認定被告之尿液確呈海洛因、安非他命毒品之陽性反
    應。又按用海洛因後24小時內，約有服用量之80﹪排泄於尿
    液中，其於尿液中可檢出之最長時限，受施用劑量、施用方
    式、個人體質及其代謝情況等因素影響，因個案而異，國外
    曾有文獻報導注射6 毫克之海洛因鹽酸，其代謝物嗎啡之平
    均可檢出時限約為26小時等情，此有行政院衛生署藥物食品
    檢驗局81年9 月8 日藥檢字第8114885 號函可參。而甲基
    安非他命經口服投與後，約70﹪於24小時內自尿液中排出，
    約90﹪於96小時內自尿中排出，甲基安非他命之檢出與其投
    與方式、投與量、個人體質、採尿時間與檢驗儀器精密度等
    諸多因素有關，依上述資料推斷，最長可能不會超過4 日，
    有行政院衛生署藥物食品檢驗局81年2 月8 日藥檢壹字第
    1156號函可據。又被告於如犯罪事實欄一(二)所示犯行中雖於
    警詢中供稱是在95年4 月30日18時許施用毒品1 次等語（見
    95年毒偵字第3438號偵查卷第5 頁）；於偵查中供稱是在95
    年5 月1 日或2 日施用的等語（見95年毒偵字第3438號偵查
    卷第16頁），惟被告於本院審理中已確認係在95年5 月2 日
    19時許吸食摻放有海洛因與安非他命毒品之香菸等情（見95
    年9 月6 日準備程序筆錄第2 頁，僅辯稱不知該香菸內摻入
    有毒品之情事），是本院認被告於如犯罪事實欄一(二)所示犯
    行施用毒品之時間為95年5 月2 日19時許。綜上，足認被告
    確實有於上開經警採集其尿液時起回溯26小時、72小時內之
    95年2 月11日19時許及95年5 月2 日19時許，以將海洛因毒
    品或海洛因、安非他命毒品摻入香菸後點燃吸食之方式，分
    別施用海洛因毒品1 次及同時施用海洛因與安非他命毒品1
    次之犯行甚明。
  (二)雖被告於本院審理中改稱：此2 次均是證人甲○○拿香菸給
    伊吸食，伊吸食香菸當時並不知道菸內摻有海洛因或安非他
    命毒品，於施用後，因味道有異、經詢問證人甲○○始知香
    菸內摻有海洛因、安非他命毒品云云，而證人甲○○於本院
    審理時亦附和被告供詞陳稱：伊確實有於95年2 月、5 月間
    各拿摻有毒品之香菸予被告吸食，但並未告知被告香菸內摻
    放有海洛因、安非他命毒品等語（見本院95年11月30日審判
    筆錄）。惟查：被告於警詢及偵查中均已坦認有前開施用毒
    品犯行，如前所述，抑且，依被告於警詢中供稱：伊於95年
    2 月11日19時許施用之毒品是綽號「小黃」之男子所提供，
    伊當時是把微量海洛因摻入香菸裡以抽煙方式吸食；但不知
    道該綽號「小黃」之人之年籍資料、聯絡方式；另1 次施用
    的毒品是綽號「小陳」之人給的，伊因受不了毒品誘惑就把
    毒品摻入香菸內，以抽煙方式吸食，伊不知道綽號「小陳」
    之人之年籍資料等語（見95年度毒偵字第3028號偵查卷第5
    頁、第6 頁、第95年度毒偵字第3438號偵查卷第5 頁、第6
    頁），可知被告於本案查獲之初乃指稱毒品是綽號「小黃」
    、「小陳」之人交付後，自己再將之摻入香菸內以供吸食，
    與被告嗣後所稱該摻入有毒品之香菸係證人甲○○所給予等
    情，並不相同，則本案被告先後2 次持以施用之摻有海洛因
    毒品、海洛因與安非他命毒品之香菸，是否確為證人甲○○
    所交付，已非無疑。又證人甲○○於本院審理中再證稱：伊
    都是先將香菸內之煙草拿出一些，倒入海洛因，震動填實，
    抹一點水把香菸捲起來後，再把此摻有毒品之香菸拿給被告
    吸食。摻有海洛因毒品的香菸從外觀看起來，確實與一般正
    常香菸的外型不同等語（見本院95年11月30日審判筆錄），
    足見證人甲○○所稱交付被告點燃吸食之摻有毒品香菸之外
    觀，與一般正常之香菸有明顯差異，且易於辨別，而以被告
    於本院審理中自承有多次施用毒品經觀察勒戒、強制戒治之
    記錄，且都是將毒品以摻入香菸內之方式吸食，毒品摻入香
    菸過程就與證人甲○○所述情節相同等情（見本院95年11月
    30日審判筆錄第9 頁、第10頁），其自當能輕易區分一般正
    常香菸與摻入毒品香菸不同之處為是，又豈會如證人甲○○
    證稱被告並不知情該香菸內摻放有毒品之情之理，是證人甲
    ○○前後證述內容有矛盾、悖離常情之處，難令人盡信為真
    實。基此，本院認被告前揭辯稱及證人甲○○之證述，應係
    圖卸免被告刑責之詞，均不足採信。
  (三)再按施用毒品案件而曾觀察、勒戒或強制戒治執行完畢釋放
    後，5 年以內再犯毒品危害防制條例第10條之施用毒品罪行
    者，即應依法追訴進入刑事訴訟程序審理，此觀毒品危害防
    制條例第23條第2 項規定甚明。查被告前有如事實欄所述之
    施用毒品犯行，有臺灣高等法院被告前案紀錄表1 份在卷可
    憑，是被告係於曾受觀察勒戒執行完畢釋放後，5 年內再犯
    毒品危害防制條例第10條之罪，自應依法論科。
  (四)綜上所述，本件事證明確，被告犯行洵堪認定。
二、論罪之依據：
  (一)查被告行為後，刑法業於94年2 月2 日公布，於95年7 月1
    日施行，其中修正刑法第2 條、第56條、第47條、第55條。
    按行為後法律有變更者，適用行為時之法律，但行為後之法
    律有利於行為人者，適用最有利於行為人之法律，現行刑法
    第2 條第1 項訂有明文。此條規定乃與刑法第1 條罪刑法定
    主義契合，而貫徹法律禁止溯及既往原則，係規範行為後法
    律變更所生新舊法律比較適用之準據法，是刑法第2 條本身
    雖經修正，但刑法第2 條既屬適用法律之準據法，本身尚無
    比較新舊法之問題，應一律適用裁判時之現行刑法第2 條規
    定以決定適用之刑罰法律，先予辨明。又以本次刑法修正之
    比較新舊法，應就罪刑有關之共犯、未遂犯、想像競合犯、
    牽連犯、連續犯、結合犯，以及累犯加重、自首減輕暨其他
    法定加減原因（如身分加減）與加減例等一切情形，綜其全
    部罪刑之結果而為比較，最高法院95年5 月23日著有95年度
    第8 次刑庭會議決議可資參照。查：(1)刑法第56條連續犯之
    規定業於94年1 月7 日修正刪除，並於95年7 月1 日施行。
    是於新法修正施行後，被告之數犯罪行為，即須分論併罰。
    此刪除雖非犯罪構成要件之變更，但顯已影響行為人刑罰之
    法律效果，比較新、舊法結果，自應以被告行為時之法律即
    舊法論以連續犯對被告較為有利。(2)刑法第47條累犯之規定
    ，修正前規定：「受有期徒刑之執行完畢，或受無期徒刑或
    有期徒刑一部之執行而赦免後，5 年以內再犯有期徒刑以上
    之罪者，為累犯，加重本刑至二分之一。」；修正後刑法第
    47條第1 項規定：「受徒刑之執行完畢，或一部之執行而赦
    免後，5 年以內故意再犯有期徒刑以上之罪者，為累犯，並
    加重本刑至二分之一。」，本案被告無論依修正前之刑法第
    47條，或修正後之刑法第47條第1 項之規定，均構成累犯，
    對被告而言並無不同。(3)刑法第55條關於想像競合犯，依修
    正後之規定，雖仍以一罪論，惟不得科以較輕罪所定最輕本
    刑以下之刑，而此科刑之限制，為法理之明文化，非屬法律
    之變更（參見最高法院95年度第8 次刑庭會議），不生比較
    適用之問題。(4)綜合上述各條文修正前、後之比較，揆諸前
    揭最高法院決議及修正後刑法第2 條第1 項前段、後段規定
    之「從舊、從輕」原則，自應適用被告行為時之法律，即修
    正前刑法之相關規定予以論處。
  (二)按海洛因及安非他命分別係毒品危害防制條例第2 條第2 項
    第1 款、第2 款所規範之第一級、第二級毒品，故核被告於
    如犯罪事實欄一(一)所為係犯同條例第10條第1 項施用第一級
    毒品罪；於如犯罪事實欄一(二)所為係犯同條例第10條第1 項
    、第2 項之施用第一級、第二級毒品罪。其施用第一級毒品
    海洛因及第二級毒品安非他命前、後持有第一級、第二級毒
    品之低度行為，為施用之高度行為所吸收，不另論罪。被告
    於如犯罪事實欄一(二)所示犯行中，係以海洛因、安非他命毒
    品一同摻入香菸內點燃吸食之方式，同時施用第一級毒品海
    洛因、第二級毒品安非他命之行為，屬一行為觸犯數罪名之
    想像競合關係，應從一重之施用第一級毒品罪論處。被告先
    後2 次施用毒品犯行，時間緊接，手法相同，且係犯構成要
    件相同之罪名，顯係基於概括犯意而為，應依行為時刑法第
    56條連續犯之規定，以一罪論。再者，被告所涉如犯罪事實
    欄一(二)所示施用毒品犯行即併案部分，雖未經提起公訴，惟
    與前揭起訴部分具有連續犯之裁判上一罪關係，為起訴效力
    所及，本院自應併予審理論究，附此敘明。末查，被告有犯
    罪事實欄所載之犯罪科刑及執行情形，此有臺灣高等法院被
    告前案紀錄表存卷可按，其受有期徒刑之執行完畢後5 年以
    內再犯本件有期徒刑以上之罪，係屬累犯，應依行為時刑法
    第47 條 規定加重其刑。爰審酌被告前有毒品前科，竟仍不
    知改悔，陷於毒癮而難以自拔，危害國民健康，及其犯罪之
    動機、手段、於本件犯罪後猶否認犯行，堅不吐實等一切情
    狀，量處如主文所示之刑。
據上論斷，應依刑事訴訟法第299 條第1 項前段，毒品危害防制
條例第10條第1 項、第2 項、刑法第2 條第1 項前段、行為時刑
法第11條前段、第55條、第56條、第47條，判決如主文。
本案經檢察官何嘉仁到庭執行職務。
中    華    民    國    95    年    12      月    14  日
                           臺灣桃園地方法院刑事第七庭
                                 審判長法  官  江振義
                                       法  官  劉為丕
                                       法  官  賴淑美
以上正本證明與原本無異。
如不服本判決，應於判決送達後10日內向本院提出上訴狀 (應附
繕本)，上訴於臺灣高等法院。
                                       書記官  陳育君
中    華    民    國    95    年     12      月   14    日
附錄本件論罪科刑法條
毒品危害防制條例第10條第1項
施用第一級毒品者，處六月以上五年以下有期徒刑。


司法院資訊處製作；財團法人民間司法改革基金會備份。
